臺灣桃園地方法院交通事件裁定　　　　 96年度交聲字第693號
原處分機關　交通部公路總局新竹區監理所中壢監理站
異　議　人
即受處分人　乙○○
上列異議人即受處分人因違反道路交通管理處罰條例案件，不服
交通部公路總局新竹區監理所中壢監理站中華民國96年8 月30日
壢監裁字第裁53-Z00000000號違反道路交通管理事件裁決書所為
之處分（原舉發案號：內政部警政署國道公路警察局96年5 月5
日公警局交字第Z00000000 號），聲明異議，本院裁定如下：
    主  文
原處分撤銷。
乙○○汽車駕駛人，行駛高速公路違規使用路肩，處罰鍰新台幣
肆仟元，並予記違規點數壹點。
    理  由
一、本件聲明異議意旨略以：異議人即受處分人乙○○在清明節
    前透過新聞媒體得知國道高速公路局（下稱「高公局」）於
    清明節期間國道1 號公路開放內壢到中壢段可行駛路肩之宣
    導措施，故其於民國96年4 月5 日上午8 時許開車南下行駛
    國道1 號公路時，因路上車輛很多，其見有書有「開放小客
    車行駛路肩」字樣之告示牌後，也見其他車輛行駛路肩，遂
    跟隨該等車輛後方行駛路肩一段距離後，嗣其見到路肩行駛
    終止標誌時，便又回到正常車道行駛，詎其竟收到舉發單謂
    其違規行駛路肩，惟異議人僅由新聞媒體得知高速公路內壢
    至中壢段可行駛路肩，政府及媒體公告並未指明正確之公里
    數為何，高公局雖事後指稱在57.8公里處設有告示牌，然而
    途中之電子看板亦未預告將在57.8公里處開放路肩，用路人
    無法預期57.8公里處始為本次開放路肩之起點。按「行政行
    為之內容應明確」、「行政行為，應以誠實信用之方法為之
    ，並應保護人民正當合理之信賴」，行政程序法第5 條、第
    8 條分別定有明文。本件異議人從未有違規行駛路肩之紀錄
    ，本次乃因高公局有關路肩開放公布內容之不明確或混淆，
    反成為誘使用路人違規之陷阱，顯見高公局關於本件行政行
    為屬有瑕疵，不得據此為處罰依據，本件處分應係高公局路
    肩開放路段定義不清所致，異議人行駛該路段係基於信賴，
    並非高公局所主張之「任意違規」，為此具狀聲明異議，聲
    請撤銷原處分云云。
二、原處分意旨略以：國道公路警察局第一警察隊警員於96年5
    月5 日掣單舉發異議人於96年4 月5 日上午8 時7 分許，駕
    駛車號P6-6953 號自小客車，行經國道1 號公路南下車道57
    公里處行駛路肩之行為，違反道路交通管理處罰條例第33條
    第1 項第9 款之管制規則，應到案期限為「96年6 月5 日」
    ，經異議人向原處分機關交通部公路總局新竹區監理所中壢
    監理站陳述意見後，原處分機關經調查事實無訛，乃依違反
    道路交通管理處罰條例第33條第1 項第9 款及道路交通管理
    事件統一裁罰基準表之規定，逕行科處罰鍰新台幣（下同）
    4 千元乙節，有內政部警政署國道公路警察局96年5 月5 日
    公警局交字第Z00000000 號舉發違反道路交通管理事件通知
    單、原處分機關96年8 月30日壢監裁字第裁53-Z00000000號
    違反道路交通管理事件裁決書各1 份、舉發照片1 幀在卷可
    稽，合先認定。
三、按高速公路及快速公路交通管制規則第9 條第1 項第2 款規
    定「汽車行駛高速公路，不得在路肩上行駛」。次按汽車行
    駛於高速公路，不遵使用限制、禁止、行車管制及管理事項
    之管制規則而未依規定使用路肩者，處汽車駕駛人新臺幣（
    下同）3 千元以上6 千元以下罰鍰；又汽車駕駛人有上開行
    為時，除依原條款處罰鍰外，並記違規點數1 點，道路交通
    管理處罰條例第33條第1 項第9 款、第63條第1 項第1 款分
    別定有明文。
四、經查：
  (一)異議人乙○○於上揭時地所犯汽車行駛高速公路，未依規定
    行駛路肩之違規事實，業經證人即舉發警員甲○○於本院調
    查中具結證稱：高速公路每天例行開放行駛路肩之時段是從
    上午10時到下午2 時止，因為南下車道每天在上午10時開始
    會有從機場運送客人或載貨之車輛行經該路段，故國道1 號
    公路南下車道是每天上午10時開始例行開放行駛路肩，範圍
    是從49.5公里到51.5公里處，大約是南崁交流道到機場系統
    交流道之區域間，而96年清明節連續假期開放國道1 號公路
    內壢至中壢段行駛路肩之時段為96年4 月5 日至8 日上午7
    時到晚上7 時，範圍是從57公里至61公里止。因此伊余舉發
    當天便在路肩架設攝影機拍攝在未開放行駛路肩之時段有無
    人違規行駛路肩，本件異議人被舉發行駛路肩之51公里處，
    係屬於每日例行開放路肩行駛之47.5公里至51.5公里間路段
    ，惟要從上午10時才開始開放；此外，南下車道51公里處之
    例行開放行駛路肩路段會固定架設紅色標誌牌，該紅色標誌
    牌下會有記載開放時段為「10至14」之白底黑字標誌牌，倘
    沿國道1 號公路往南行駛，未到國道1 號公路與國道2 號公
    路交會處之機場系統交流道前，即會先經過南下51公里處，
    該路段是屬於桃園市境內，不是內壢到中壢路段，而清明節
    連續假期開放之告示牌是臨時架設，其上有標明開放之日期
    與時間，駕駛人應會注意到告示牌上的記載才對等語綦詳，
    並有舉發照片1 幀附卷可稽，異議人對上述其在國道1 號公
    路南下車道51公里處行駛路肩之行為並不否認，是以，異議
    人於上揭舉發時地，確有行駛路肩之客觀行為無訛。
  (二)雖異議人仍辯稱：其透過新聞媒體所得知之政府清明節開放
    高速公路行使路肩之措施，並未指明公里數，所以當其於上
    揭時間行駛高速公路，看見可行駛路肩之告示牌，且有其他
    車輛駛入路肩，其才跟著行駛路肩，本件是高公局之行為行
    為不明確所導致云云。然按「路肩」指設於車道之外側，路
    面邊線與護欄或邊溝間之部分，高速公路及快速公路交通管
    制規則第2 條第16款定有明文。而國道1 號公路南下車道於
    49.5公里處設有「10-14 」、「16-19 」開放小型車行駛路
    肩之標誌牌，係每日例行開放車輛行駛路肩，該路段係在國
    道1 號公路南下車道與國道2 號公路交會之機場系統交流道
    前，屬桃園市境內，並非內壢至中壢路段乙節，此經證人甲
    ○○到庭證述明確，亦有內政部警政署國道公路警察局第一
    警察隊96年8 月27日公警一交字第0960 173461 號函1 份附
    卷可參。異議人為駕車行駛高速公路之汽車駕駛人，對於沿
    路之標誌、號誌內容及其駕車行經地點之里程數等情，自當
    予以注意，以免違規，始符常情。
  (三)另，高公局於96年清明節假期前，雖將「96年清明節連續假
    期國道交通疏導措施一覽表」內容透過新聞稿、網站、廣播
    等方式宣導，而未另行公告，該疏導措施一覽表內亦未具體
    載明該次清明節假期開放內壢至中壢段行駛路肩之起迄點公
    里數為何，然觀諸高公局提出之工程設置照片可知，96年清
    明節連續假期國道1 號公路南下車道開放行駛路肩之通行起
    點標誌係設置在57K+ 800 （ 即57.8公里）處，通行終點預
    告標誌係設置在61K+600 （即61.6公里）處，通行終點標誌
    則係設在61K+700 （61.7公里）處乙節，亦有交通部臺灣區
    ○道高速公路局96年10月25 日 管字第0960030468號函暨所
    附「96年清明節連續假期國道交通疏導措施一覽表」1 份及
    假期間國道1 號內壢至中壢雙向路段之路肩開放小行車行駛
    標誌增設工程照片8 幀等資料在卷可參。而觀諸上開工程設
    置照片可知，高公局就96年清明節連續假期國道交通疏導措
    施所設置之「路肩通行限小客車」紅色標誌牌下，復同時設
    置「4 月5 日-4月8 日7-19」之白色告示牌，用以指明該開
    放路肩之時段如何；而高公局在例行開放行駛路肩之國道1
    號公路南下車道51公里處，亦固定設置「路肩通行限小客車
    」之紅色標誌牌及「10-14 」之白色時間告示牌乙節，業據
    證人甲○○到庭證述明確。從而，高公局在本件異議人之違
    規地點前，既已依規定設置相關標誌，足以提醒用路人如何
    依例外規定行駛路肩，汽車駕駛人自有注意遵行之義務。且
    汽車行駛高速公路除有例外開放小型車可以行駛路肩外，均
    不得行駛路肩，此為一般用路人所得輕易理解，並無混淆誤
    認之虞。故異議人上揭所辯，尚屬無據。
  (四)綜上證據調查結果可知，異議人確有道路交通管理處罰條例
    第33條第1 項第9 款所規定駕駛汽車行駛於高速公路，違規
    行駛路肩之行為無訛。
五、綜上所述，警方對異議人所為上開違規行為依法掣單舉發後
    ，檢具資料移送原處分機關，經原處分機關調查認定其違規
    情形明確，而依道路交通管理處罰條例第33條第1 項第9 款
    、第63條第1 項第1 款規定，裁處異議人罰鍰4 千元之處分
    ，係依法行政，固非無據，然原處分機關漏未就異議人之違
    規行為，併依同條例第63條第1 項第1 款規定予以記違規點
    數1 點，尚有未洽，本件異議人執前詞聲明異議，雖無理由
    ，惟原處分既有不當，自應由本院將原處分撤銷，並依道路
    交通管理處罰條例第53條第1 項、第63條第1 項第3 款規定
    ，及違反道路交通管理事件統一裁罰基準表之規定，就異議
    人所為上開違規行為，諭知如主文第2 項所示之處分，以資
    適法。
六、據上論斷，應依道路交通管理處罰條例第87條第2 項，道路
    交通案件處理辦法第20條前段，裁定如主文。
中　　華　　民　　國　　96　　年　　12　　月　　20　　日
                    交通法庭  法　官　胡芷瑜
以上正本證明與原本無異。
如不服本裁定，應於裁定送達後5 日內向本院提出抗告狀。
　　　　　　　　　　　　　　　書記官　張懿昀
中　　華　　民　　國　　96　　年　　12　　月　　20　　日
